【裁判字號】    95,小上,135
【裁判日期】    951226
【裁判案由】    返還押金
【裁判全文】
臺灣臺北地方法院民事裁定             95年度小上字第135號
上  訴  人  乙○○
訴訟代理人  甲○○
被上訴人    丙○○
上列當事人間請求返還押金事件，上訴人對於中華民國95年8月2
9日本院臺北簡易庭95年度北小字第3372號第一審判決提起上訴
，本院判決如下：
    主      文
上訴駁回。
第二審訴訟費用新臺幣壹仟伍佰元由上訴人負擔。
    理      由
一、按對於小額程序第一審裁判之上訴或抗告，非以其違背法令
    為理由，不得為之；上訴狀內應記載上訴理由，表明下列各
    款事項：一原判決所違背之法令及其具體內容。二依訴訟資
    料可認為原判決有違背法令之具體事實，民事訴訟法第436
    條之24第2項、第430條之25定有明文。又依同法第436條之3
    2第2項準用第468條、第469條第1款至第5款規定，判決不適
    用法規或適用不當者，為違背法令，其中，判決有同法第46
    9條第1款至第5款情形之一者，為當然違背法令。是當事人
    於小額訴訟程序提起上訴，如依民事訴訟法第468條規定，
    以第一審判決有不適用法規或適用法規不當為理由時，其上
    訴狀或理由書應有具體之指摘，並揭示該法規之條項或其內
    容。若係成文法以外之法則，應揭示該法則之旨趣。倘為司
    法院解釋、或最高法院之判例，則應揭示該判解之字號或其
    內容。如以民事訴訟法第469條第1款至第5款情形為理由時
    ，其上訴狀或理由書，應揭示合於該條款之事實。故對於小
    額程序之第一審裁判提起上訴時，如上訴論旨並未具體指出
    原審認定事實有如何違反法令情事，更未具體指明其所違反
    法令之條項或其內容，不得謂已合法表明上訴理由，其上訴
    自難認為合法（最高法院70年台上字第720號判例意旨參照
    ），而屬上訴不合程式，第二審法院應依同法第436條之32
    第2項準用同法第444條第1項以裁定駁回之（最高法院72年
    度台聲字第113號裁定意旨參照）。次依民事訴訟法第436條
    之18條第1項規定：「判決書得僅記載主文，就當事人有爭
    執之事項，於必要時得加記理由要領」，及同法第436條之
    32 第2項規定，小額事件之上訴程序並不準用同法第469條
    第6款規定以觀，對於小額程序第一審裁判，自不得以第一
    審判決有「判決不備理由或理由矛盾」之違法情形為上訴理
    由，合先敘明。
二、本件上訴意旨略以：雖兩造間所訂租賃契約末頁記載「93年
    12月27日，押金付清，代收乙○○」等字樣，惟伊當時僅收
    到現金新臺幣（下同）1萬3千餘元，並非9萬6千元，之所以
    記載押金結清字樣，係因被上訴人要求保留水電費2萬元，
    然事後查明訴外人陳鳳嬌並未積欠水電費，故被上訴人應將
    該2萬元返還予伊；又被上訴人自押金中，抵扣陳鳳嬌1 個
    月份之欠租2萬5千元，及提前解約賠償金2萬5千元，共5 萬
    元，然陳鳳嬌並無欠租情事，故被上訴人以押金抵扣陳鳳嬌
    1個月份之欠租，亦屬無據，被上訴人應返還予伊；另前開
    租賃契約既載明保留水電費，原審即應調查該保留之水電費
    是否已償還，及陳鳳嬌是否積欠1個月份之租金，故原判決
    顯有判決不備理由及重要事實未予調查之違法云云，並聲明
    ：(一)原判決廢棄；(二)被上訴人應給付上訴人4萬5千元，及自
    起訴狀繕本送達之翌日起至清償日止，按年息5%計算之利息
    。
三、經查，本件上訴人對於小額程序之第一審判決提起第二審上
    訴，雖指摘原審判決有不備理由之當然違背法令云云，惟揆
    諸首開說明，民事訴訟法第469條第6款所定「判決不備理由
    或理由矛盾」，於小額訴訟程序之上訴程序，並不準用，故
    上訴人自不得以之為合法之上訴理由。又依民事訴訟法第
    436 條之32第2項準用第468條、第469條第1款至第5款規定
    ，對於小額程序之第一審裁判，得上訴於第二審之違背法令
    事由，亦不包含上訴人所指「重要事實未予調查」之情形，
    故上訴人指摘原審判決有「重要事實未予調查」之違法云云
    ，亦非合法之上訴理由。至本件上訴意旨所稱其餘部分，無
    非係對於原審取捨證據、認定事實之職權行使，漫為爭執，
    並未具體說明原判決有何適用法規或適用法規不當之情形，
    並揭示該法規之條項或其內容，及合與民事訴訟法第496條
    第1款至第5款所列各款之事實，依首開說明，自不能認此部
    分已合法表明上訴理由。從而，本件上訴為不合法，應予駁
    回。
四、本件第二審訴訟費用，依後附計算書確定為如主文第2項所
    示金額。
五、據上論結，本件上訴為不合法。依民事訴訟法第436條之32
    第1項、第2項、第444條、第436條之19第1項、第95條、第
    78條，裁定如主文。
中    華    民    國    95    年    12    月  26    日
                 民事第六庭審判長法  官  李昆曄
                                 法  官  曾部倫
                                 法  官  楊晉佳
以上正本係照原本作成。
本裁定不得抗告。
中    華    民    國    95    年    12    月    26    日
                                 書記官  朱俶伶
訴訟費用計算書
項      目                     金  額（新台幣）
第二審裁判費                   1,500元
合        計                   1,500元


司法院資訊處製作；財團法人民間司法改革基金會備份。
